【裁判字號】    95,交聲,9
【裁判日期】    950316
【裁判案由】    違反道路交通管理處罰條例聲明異議
【裁判全文】
臺灣臺東地方法院刑事裁定               95年度交聲字第9號
    原處分機關  交通部公路總局高雄區監理所臺東監理站
    代  表  人  丁○○
    異  議  人  丙○○
    即受處分人
上列異議人即受處分人因違反道路交通管理處罰條例案件，對於
交通部公路總局高雄區監理所臺東監理站於民國九十四年八月二
十九日以東監違字第裁八一－Ｑ00000000號所為之裁決
處分（原舉發案號：宜警交字第Ｑ00000000號），聲明
異議，本院裁定如下：
    主  文
異議駁回。
    理  由
一、本件原處分意旨略以：異議人即受處分人丙○○所駕駛車號
    ＡＫ─０六八號之營業貨運曳引車於民國九十四年六月四日
    上午十一時一分許，行經宜蘭縣冬山鄉○○路○段七號處，
    為宜蘭縣警察局冬山分駐所（下稱舉發機關）員警以異議人
    駕駛該部營業貨運曳引車行駛於道路上未繫安全帶，認有違
    反道路交通管理處罰條例第三十一條第一項規定之行為而掣
    單舉發，原處分機關於九十四年八月二十九日裁處異議人罰
    鍰新臺幣一千五百元等語。
二、異議意旨則以：因異議人所任職之公司設於宜蘭，相關罰單
    均為公司代為繳納，本件罰單係公司疏忽致未繳納，而公司
    亦未告知讓異議人知悉。又異議人並未親自收訖本件裁決書
    ，雖裁決書送達蓋收件人甲○○之印章，但收件人甲○○當
    天即九十四年九月二日在臺北火車站工作，有上班紀錄可證
    ，為此，請求撤銷原處分等語。
三、按「受處分人，不服第八條主管機關所為之處罰，得於接到
    裁決書之翌日起二十日內，向管轄地方法院聲明異議」、「
    法院受理有關交通事件，準用刑事訴訟法之規定；其處理辦
    法，由司法院會同行政院定之」，道路交通管理處罰條例第
    八十七條第一項、第八十九條分別定有明文。又「聲明異議
    案件之處理，除準用刑事訴訟法有關規定外，依本辦法之規
    定處理之」、「依道路交通管理處罰條例第八十七條規定向
    管轄法院聲明異議之期間，自裁決送達之翌日起算」、「交
    通法庭認聲明異議不合法律上之程式或其異議權已經喪失者
    ，應以裁定駁回之，但其不合法律上之程式可補正者，應先
    定期命為補正，逾期不補正者，即予駁回」，道路交通案件
    處理辦法第四條第一項、第十二條、第十八條亦有明定。另
    我國現行法制係採「到達主義」，並非採對話之意思表示，
    為民事訴訟起訴、上訴及刑事訴訟之上訴計算時效及上訴期
    限所採行，蓋案件既未到達法院，無從進行審判追訴（臺灣
    高等法院八十年度上易字第二三四六號判決意旨參照）。觀
    諸道路交通案件處理辦法第十三條前段規定：「聲明異議，
    應以司法狀紙，敘述異議之理由，提出於原處分機關為之」
    ，堪認交通異議案件亦採「到達主義」，有關異議期間之計
    算應以聲明異議書狀到達有權處理機關（含管轄法院及原處
    分機關）之日為準，尚與何時書寫異議狀或投遞付郵無關。
    再按於應送達處所不獲會晤應受送達人時，得將文書付與有
    辨別事理能力之同居人、受僱人或應送達處所之接收郵件人
    員，行政程序法第七十三條第一項亦有明定。
四、經查：
（一）本件異議人丙○○之住所地係「臺東縣臺東市○○路一三
      五巷十六號」，此有本院依職權查詢之法務部戶役政連結
      作業系統個人基本資料在卷可稽，異議人雖辯稱當時伊因
      工作關係而居住於宜蘭並未親自收取郵件云云，惟異議人
      並未向戶政機關陳報其他居所或應受送達處所，且證人即
      異議人之母親甲○○於本院調查時亦證述：伊兒子有住在
      這戶籍，僅是前陣子在宜蘭工作等語明確，則異議人之應
      受送達處所為上述無誤，揆諸上開說明，異議人之母親自
      為應送達處所之同居人或接收郵件人員，其簽收文書之效
      力，與送達與異議人本人收受相同，自不因異議人之母親
      是否轉交與異議人而有差異。
（二）雖證人甲○○於本院調查中表示：回執上郵戳記載之時間
      為九十四年九月二日當天伊人在臺灣鐵路管理局臺北站工
      作，並提出交通部臺灣鐵路管理局九十四年下半年員工出
      勤簽到（退）簿影本一紙為證，然證人甲○○亦證述：中
      華民國郵政掛號收執聯上之「甲○○章」確實為伊所有，
      又伊於九十四年九月一日係放假，但忘記有沒有回來等情
      ，而證人即臺東郵局郵局投遞士乙○○於本院調查中證稱
      ：伊在郵局上班係從七十九年到現在，伊代碼係０三０，
      負責範圍是臺東市區○○○路、信義路、復興路、鐵花路
      、新生路及新社街等路，異議人的戶籍地是伊負責範圍，
      又伊對於「甲○○」這個印章有印象，因為很少人會拿出
      這種印章出來，當天確實是林太太出來領的，因為大部分
      伊會詢問代收人跟收件人的關係而郵政回執上面母代二字
      是伊寫的，此外，郵政回執上面的戳章通常是全部投遞完
      成時會蓋，但如果沒有整理到，隔天也會補戳等語明確（
      見九十五年二月二十二日之訊問筆錄），衡情有關私人之
      印章若非該人提供，一般投遞士無法取得，該印章既為異
      議人之母親甲○○所有，且證人乙○○亦證述當天是甲○○領取郵件等情，堪認該信件係異議人之母親甲○○拿出
      印章領取之事實，又由證人乙○○之證詞，郵政回執上之
      戳章若漏蓋，亦會於隔天補蓋等語，參以異議人之母親甲○○於九十四年九月一日確實是休假狀態，亦有上開員工
      出勤簽到（退）簿可證，綜上，益徵異議人之母親甲○○
      有代收該郵件之事實。
（三）本件交通事件裁決書已為合法送達，並由異議人之母親蓋
      章收受，有交通部公路總局臺東監理站違反道路交通管理
      事件裁決書、中華民國郵政掛號信件回執影本各一紙附卷
      為憑，而異議人係九十五年一月二十日始向本院提出異議
      ，有聲明異議狀上所蓋本院收文戳章可稽，是本件異議已
      超過前揭法定之二十日異議期間，且無從補正，揆之前開
      規定，異議人已不得聲明異議，其提起本件聲明異議，並
      不合法，應予駁回。
四、據上論結，依道路交通案件處理辦法第十八條前段，裁定如
    主文。
中    華    民    國    95    年    3     月    16    日
                  交通法庭    法  官  連雅婷
以上正本證明與原本無異。
如不服本裁定，應於裁定送達後5日內向本院提出抗告狀（須附
繕本）。
「切勿逕送上級法院」
                              書記官  蘇美琴
中    華    民    國    95    年    3     月    17    日


司法院資訊處製作；財團法人民間司法改革基金會備份。
